臺灣苗栗地方法院刑事裁定
111年度聲字第784號
聲明異議人  
即受刑人之
配      偶  王秀鈴



受  刑  人  徐文彬




上列聲明異議人因受刑人不能安全駕駛致交通危險罪案件，不服
臺灣苗栗地方檢察署檢察官之執行指揮（111年度執字第2094號
），聲明異議，本院裁定如下：
    主  文
聲明異議駁回。
    理  由
一、本件聲明異議意旨詳如刑事聲明異議狀所載（如附件）。
二、按受刑人或其法定代理人或配偶以檢察官執行之指揮為不當
    者，得向諭知該裁判之法院聲明異議，刑事訴訟法第484條
    定有明文。次按犯最重本刑為5年以下有期徒刑以下之刑之
    罪，而受6個月以下有期徒刑或拘役之宣告者，得以新臺幣1
    千元、2千元或3千元折算1日，易科罰金。但易科罰金，難
    收矯正之效，或難以維持法秩序者，不在此限，刑法第41條
    第1項亦定有明文。故有期徒刑或拘役得易科罰金之案件，
    法院所諭知者，僅係易科罰金時之折算標準而已，至於是否
    准予易科罰金，仍賦予執行檢察官視個案具體情形，依前開
    法律規定而為裁量，亦即執行檢察官得考量受刑人之一切主
    、客觀條件，審酌其如不接受有期徒刑或拘役之執行，是否
    難達科刑之目的、收矯正之成效或維持法秩序等，以作為其
    裁量是否准予易科罰金之憑據，非謂受刑人受6個月以下有
    期徒刑或拘役之宣告時，執行檢察官即必然應准予易科罰金
    。且上開法條所稱「難收矯正之效」及「難以維持法秩序」
    ，均屬不確定法律概念，此乃立法者賦予執行者能依具體個
    案，考量犯罪所造成法秩序等公益之危害大小、施以自由刑
    ，避免受刑人再犯之效果高低等因素，據以審酌得否准予易
    科罰金，亦即執行者所為關於自由刑一般預防（維持法秩序
    ）與特別預防（有效矯治受刑人使其回歸社會）目的之衡平
    裁量，非謂僅因受刑人個人家庭、生活處遇值得同情即應予
    以准許；且法律賦予執行檢察官此項裁量權，僅在發生違法
    裁量或有裁量瑕疵時，法院始有介入審查之必要，如執行檢
    察官於執行處分時，已具體說明不准易科罰金之理由，且未
    有逾越法律授權、專斷等濫用權力之情事，自不得遽謂執行
    檢察官之執行指揮為不當（最高法院100年度台抗字第646號
    裁定意旨參照）。
三、經查： 
  ㈠聲明異議人王秀鈴（下稱聲明異議人）為受刑人徐文彬（下
    稱受刑人）之配偶，有聲明異議人提出之身分證正反面影本
    在卷可查，是依法得為聲明異議之人，先予說明。
　㈡受刑人前因不能安全駕駛動力交通工具之公共危險案件，分
    經本院以：①95年度苗交簡字第341號判決，判處有期徒刑4
    月，如易科罰金，以銀元3百元即新臺幣9百元折算1日確定
    ；②95年度苗交簡字第538號判決，判處拘役59日，如易科罰
    金，以銀元3百元即新臺幣9百元折算1日銀元確定（原經緩
    起訴處分，嗣經撤銷緩起訴處分後，聲請簡易判決處刑）。
    ③嗣於民國111年5月3日飲用啤酒及高粱酒後，駕駛自用小客
    車上路，因測得酒測值為每公升0.91毫克，經本院以111年
    度苗交簡字第389號判決，判處有期徒刑4月，如易科罰金，
    以新臺幣1千元折算1日確定（即本案），有臺灣高等法院被
    告前案紀錄表1份在卷可查。
　㈢臺灣苗栗地方檢察署（下稱苗栗地檢署）執行檢察官通知受
    刑人到案執行，受刑人於111年8月23日提出聲請准予易科罰
    金狀，聲請易科罰金，苗栗地檢署於111年8月31日以苗檢松
    戊111執聲他422字第1119021397號函覆以：審酌受刑人前於
    95年6月16日第2次犯酒後駕車公共危險罪，詎不知悔改，再
    犯本案相同性質之酒後駕車公共危險罪，可見罰金刑並不足
    以使受刑人心生警惕，顯見漠視法律之規範，罔顧公眾之安
    全，為落實刑罰之教化作用，並避免無辜用路人遭受刑人將
    來可能一再出現的酒後駕車高度危險性碰撞致生受傷或死亡
    ，希望受刑人能因本次有期徒刑之執行經驗而知所警惕，進
    而保護其他用路人的生命、身體，併參酌臺灣高等檢察署11
    1年2月23日檢執甲字第11100017350號函所定酒後駕車案件
    易科罰金之標準，認受刑人如不予發監執行，顯難收矯正之
    效，且難以維持法秩序，爰依刑法第41條第1項但書規定不
    准易科罰金等節為由，否准受刑人前述易科罰金之聲請。而
    通知受刑人於111年9月13日到案執行，受刑人於該日訊問程
    序時，口頭再向檢察官聲請易科罰金，猶經檢察官加以否准
    而予發監執行等情，業經本院調閱苗栗地檢署111年度執字
    第2094號、111年度執聲他字第422號執行卷宗核閱屬實。由
    上足見，本案受刑人已透過提出書狀之書面及訊問程序中之
    言詞陳述方式，使執行檢察官知悉其聲請易科罰金之意思，
    檢察官於了解受刑人是否有個人之特殊事由，以決定是准許
    或否准易科罰金之執行命令。因此，本案在檢察官為是否准
    許受刑人易科罰金之決定前，已賦予受刑人就己身是否有難
    收矯正之效或難以維持法秩序之情形有陳述意見之機會。而
    檢察官就受刑人所述之個人事由，進行實質審酌後，本於職
    權之行使，駁回其易科罰金之聲請，尚無違正當法律程序。
　㈣本院復審酌受刑人，第①、②案所犯不能安全駕駛動力交通工
    具罪，均獲易科罰金之機會，且均易科罰金執行完畢，本案
    又係於飲用啤酒及高粱酒後，駕駛自用小客車上路，酒測值
    高達每公升0.91毫克，其於受前開有期徒刑易科罰金處分後
    ，猶未心生警惕，仍於本案再次酒後駕車上路，是本案執行
    檢察官審酌受刑人前案資料，認受刑人易科罰金難收矯正之
    效，且難以維持法秩序，而駁回受刑人之聲請，難認有何裁
    量違法或瑕疵之事由，揆諸前揭最高法院裁定意旨，法院自
    應予以尊重。
　㈤至於聲明異議人固以受刑人本案再犯不能安全駕駛動力交通
    工具之公共危險罪，距前次酒駕已時隔16年，未達10年內累
    犯3次為由，認檢察官否准易科罰金之裁量為違法或不當，
    惟因刑法第41條並未規定受刑人必得於10年內故意3犯酒駕
    案件者，檢察官方得否准易科罰金之聲請，且因檢察官係合
    法行使其裁量權之理由，業如前述，是聲明異議人此部分主
    張，尚無從令本院認定檢察官前開否准易科罰金之裁量為違
    法或不當。此外，聲明異議人雖另主張受刑人有心律不整之
    慢性疾病，惟按執行檢察官考量是否准予受刑人易科罰金時
    ，僅須審酌是否具有「確因不執行所宣告之刑，難收矯正之
    效，或難以維持法秩序」事由為裁量，無庸審酌受刑人是否
    因身體、教育、職業或家庭等事由致執行顯有困難，倘檢察
    官未濫用權限，自不得任意指摘為違法（最高法院103年度
    台抗字第45號裁定意旨參照），是以，聲明異議人前述關於
    身體因素致其執行顯有困難之主張，依法亦非檢察官於裁量
    是否准許易科罰金時所須審酌之事項，故本院自亦無從據此
    認定檢察官前開裁量有何違法或失當之處。　　　　
四、綜上所述，執行檢察官上開執行指揮，並無指揮違法或不當
    之情形，聲明異議人聲明異議為無理由，應予駁回。　　
五、依刑事訴訟法第486條，裁定如主文。
中　　華　　民　　國　 111 　　年　　9 　　月　　22 　日
                  刑事第三庭   法　官　紀雅惠
以上正本證明與原本無異。
如不服本裁定，應於裁定送達後5日內向本院提出抗告狀。
中　　華　　民　　國　 111 　　年　　9 　　月　　22 　日
                               書記官  陳信全